臺灣高雄地方法院刑事判決　　　　　　　94年度訴字第2838號
公　訴　人　臺灣高雄地方法院檢察署檢察官
被　　　告　乙○○
　　　　　　　　　　（現因另案羈押於臺灣高雄看守所）
上列被告因毒品危害防制條例案件，經檢察官提起公訴（94年度
毒偵字第5731號），本院判決如下：
    主  文
乙○○施用第一級毒品，處有期徒刑捌月。
扣案之第一級毒品海洛因壹包（含包裝袋，驗餘淨重零點零陸公
克，空包裝重零點壹捌公克）沒收銷燬之。
    事  實
一、乙○○前因施用毒品案件，經臺灣高雄地方法院檢察署檢察
    官聲請本院以88年度毒聲字第8781號裁定送勒戒處所觀察、
    勒戒後，因無繼續施用毒品之傾向，於民國89年2 月29日執
    行完畢釋放，並由臺灣高雄地方法院檢察署檢察官於89年2
    月29日以89年度偵緝字第350 號不起訴處分確定。詎仍不知
    悔改，復於前述觀察、勒戒執行完畢釋放後5 年內，基於施
    用第一級毒品海洛因之犯意，於94年1 月21日下午6 時10分
    許回溯24小時內某時，施用第一級毒品海洛因1 次，而經本
    院於94年6 月9 日以94年度訴字第1067號判決有期徒刑7 月
    確定。猶不知戒絕毒癮，明知海洛因係毒品危害防制條例第
    2 條第2 項第1 款所明定之第一級毒品，不得持有及施用，
    仍基於施用第一級毒品海洛因之犯意，於94年6 月17日下午
    6 、7 時許，在高雄市旗津區○○○路591 巷24號住處，以
    將第一級毒品海洛因置於注射針筒摻水混合後注射之方式，
    施用第一級毒品海洛因1 次。嗣於同年月17日下午8 時30分
    許，因涉犯竊盜案件為警在高雄市旗津區○○○路591 巷24
    號前查獲，並經其同意採集尿液送驗及搜索上開住處後，扣
    得其所有之第一級毒品海洛因1 包（驗餘淨重0.06公克，空
    包裝重0.18公克）。
二、案經高雄市政府警察局鼓山分局報請臺灣高雄地方法院檢察
    署檢察官偵查起訴，經被告為有罪之陳述後，本院裁定依簡
    式審判程序審理。
    理  由
一、按除被告所犯為死刑、無期徒刑、最輕本刑為3 年以上有期
    徒刑之罪或高等法院管轄第一審案件者外，於法院行準備程
    序進行中，被告先就被訴事實為有罪之陳述時，審判長得告
    知被告簡式審判程序之旨，並聽取當事人、代理人、辯護人
    及輔佐人之意見後，裁定進行簡式審判程序；且受命法官行
    準備程序，與法院或審判長有同一之權限；又簡式審判程序
    之證據調查，不受刑事訴訟法第159 條第1 項、第161 條之
    2 、第161 條之3 、第163 條之1 及第164 條至第170 條規
    定之限制，刑事訴訟法第273 條之1 第1 項、第279 條第2
    項前段、第273 條之2 分別定有明文。被告乙○○所為係犯
    死刑、無期徒刑、最輕本刑為3 年以上有期徒刑以外之罪，
    其於準備程序中就被訴事實為有罪之陳述，經受命法官告知
    簡式審判程序之旨，並聽取公訴人、被告之意見後，本院合
    議庭認為適宜由受命法官獨任進行簡式審判程序，依刑事訴
    訟法第273 條之1 第1 項規定，裁定由受命法官獨任進行審
    判程序，合先敘明。
二、訊據被告乙○○對於上揭事實於本院審理時供承不諱，且被
    告於94年6 月17日下午8 時30分許為警查獲後所採集之尿液
    ，經送檢驗之結果，確呈嗎啡陽性反應，此有高雄市立凱旋
    醫院濫用藥物尿液檢驗報告及高雄市政府警察局鼓山分局94
    年度查獲毒品案件嫌疑人尿液代碼－姓名對照表（編號E160
    ）各1 紙附卷可稽，此外，復有扣案之海洛因1 包在卷可證
    。又扣案之海洛因1 包（驗餘淨重0.06公克，空包裝重0.18
    公克），經送往法務部調查局鑑定結果，送驗白粉確含第一
    級毒品海洛因成分，亦有法務部調查局94年9 月22日調科壹
    字第220020940 號鑑定通知書1 紙附卷可稽，是被告之任意
    性自白核與事實相符，應堪採信。本案事證明確，被告上開
    施用毒品犯行，堪以認定。
三、按犯毒品危害防制條例第10條之罪，經觀察、勒戒後，認無
    繼續施用毒品之傾向者，應即釋放，並為不起訴之處分，經
    觀察、勒戒執行完畢釋放後，5 年內再犯第10條之罪，依92
    年1 月9 日修正施行之毒品危害防制條例第23條第2 項規定
    意旨，應由檢察官偵查起訴；5 年後再犯毒品危害防制條例
    第10條之罪者，依毒品危害防制條例第20條第3 項、第1 項
    之規定，應先裁定令入勒戒處所觀察、勒戒。另參酌毒品危
    害防制條例第20條第3 項立法理由：「觀察、勒戒或強制戒
    治後五年後再犯者，顯見前所實施之觀察、勒戒或強制戒治
    已足以遮斷其施用毒品之癮，為期自新及協助其斷除毒癮，
    對此五年後再犯者爰明定仍適用初犯之規定，先經觀察勒戒
    、強制戒治之程序」，足見5 年後再犯者，應再適用觀察、
    勒戒程序，係因前所實施之觀察、勒戒或強制戒治已足以遮
    斷其施用毒品之癮，致5 年內未再犯，故再予其自新機會，
    重啟觀察、勒戒程序；如5 年內再犯，再犯後5 年內復有施
    用毒品犯行，縱該次離觀察、勒戒執行完畢釋放後，已滿5
    年，則依前開立法意旨，因之前戒毒程序，並不足以遮斷其
    施用毒品之癮，自無再施以觀察、勒戒之必要，應由檢察官
    偵查起訴。查本件被告前因施用毒品案件，經臺灣高雄地方
    法院檢察署檢察官聲請本院以88年度毒聲字第8781號裁定送
    勒戒處所觀察、勒戒後，因無繼續施用毒品之傾向，於89年
    2 月29日執行完畢釋放，並由臺灣高雄地方法院檢察署檢察
    官於89年2 月29日以89年度偵緝字第350 號不起訴處分；復
    因於94年1 月21日下午6 時10分許回溯24小時內某時，施用
    第一級毒品海洛因1 次，而經本院於94年6 月9 日以94年度
    訴字第1067號判決有期徒刑7 月確定等情，有臺灣高雄地方
    法院檢察署刑案資料查註紀錄表、全國施用毒品案件紀錄表
    、臺灣高等法院被告前案紀錄表及本院94年度訴字第1067號
    判決各1 份在卷可參，而被告於前述觀察、勒戒執行完畢釋
    放後，5 年內既已再犯毒品危害防制條例第10條之罪，則其
    復另犯本件施用毒品犯行，雖本件施用毒品犯行（94年6 月
    17 日 下午6 、7 時許），距前述觀察、勒戒執行完畢釋放
    後，已逾5 年，揆諸前開說明，仍應依法論科。
四、查海洛因係毒品危害防制條例第2 條第2 項第1 款所明定之
    第一級毒品，不得持有及施用，是核被告乙○○所為施用第
    一級毒品海洛因之行為，係犯毒品危害防制條例第10條第1
    項之施用第一級毒品海洛因罪。其持有第一級毒品海洛因之
    低度行為，為施用第1 級毒品海洛因之高度行為所吸收，不
    另論罪。本件起訴書雖記載被告自94年6 月13日起至同月17
    日下午8 時許採尿回溯24小時內某時止施用第一級毒品海洛
    因多次，惟公訴人已於本院審理中當庭更正被告係於94年6
    月17日下午6 、7 時許施用第一級毒品海洛因1 次（見本院
    94年10月12日準備程序筆錄），且起訴書雖記載被告第一次
    施用第一級毒品海洛因之時間係自94年6 月13日起，惟經查
    此部分除被告於偵查中之自白外，並無其他積極證據足資證
    明被告確有自94年6 月13日起連續施用第一級毒品海洛因之
    犯行，而因此部分與前開論罪部分係屬連續犯之裁判上一罪
    關係，本院自無庸另為無罪之諭知，附此敘明。爰審酌被告
    經觀察、勒戒後，仍未能戒絕毒癮，復再施用毒品，顯見其
    自制力不足，無法擺脫毒品，故應藉由刑罰之執行，以收教
    化之功能，惟念其於犯罪後坦承犯行及所犯為自戕行為等一
    切情狀，量處如主文所示之刑，以資懲儆。
五、再扣案之海洛因1 包（驗餘淨重0.06公克，空包裝重0.18公
    克），係查獲之毒品，不問屬於犯人與否，應依毒品危害防
    制條例第18條第1 項前段之規定宣告沒收銷燬之，至鑑驗耗
    損部分之毒品業已滅失，無庸為沒收銷毀之諭知；而包裝上
    開海洛因所用之包裝袋1 個，經送法務部調查局鑑驗之結果
    ，雖經與毒品分開秤重為空包裝重0.18公克，但法務部調查
    局一般係以傾倒之方式，將包裝袋內之海洛因倒出與包裝袋
    分離而稱重，必要時亦會輔以刮杓刮取袋內粉末，然無論依
    何種方式分離，包裝袋內均有極微量之海洛因殘留，業經法
    務部調查局以93年3 月19日調科壹字第09300113060 號函釋
    在案，此為本院依職權已知之事項，足認前揭空包裝袋1 個
    內含極微量之第一級毒品海洛因殘留而無法析離，亦屬第一
    級毒品，應併依毒品危害防制條例第18條第1 項前段之規定
    ，沒收銷燬之。
據上論斷，應依刑事訴訟法第273 條之1 第1 項、第284 條之1
、第299 條第1 項前段，毒品危害防制條例第10條第1 項、第18
條第1 項前段，刑法第11條，判決如主文。
本案經檢察官甲○○到庭執行職務。
中　　華　　民　　國　　94　　年　　10　　月　　19　　日
                  刑事第十三庭  法　官  劉惠娟
以上證明與原本無異。
如不服本判決，應於判決送達後10日內，向本院提出上訴狀。
中　　華　　民　　國　　94　　年　　10　　月　　19　　日
                                書記官  陳素徵
附錄本案論罪科刑之法條全文：
毒品危害防制條例第10條
施用第1級毒品者，處6月以上5年以下有期徒刑。
施用第2級毒品者，處3年以下有期徒刑。
